【裁判字號】    97,交聲,3129
【裁判日期】    980305
【裁判案由】    聲明異議
【裁判全文】
臺灣臺中地方法院交通事件裁定        97年度交聲字第3129號
原處分機關  交通部公路總局臺中區監理所豐原監理站
受處分人    甲○○
上列異議人即受處分人因違反道路交通管理處罰條例案件，對於
交通部公路總局臺中區間監理所民國97年10月23日所為之處分（
處分字號：豐監稽違字第裁63-E00000000號）聲明異議，本院裁
定如下：
    主  文
原處分撤銷。
甲○○汽車駕駛人，行經有燈光號誌管制之交岔路口闖紅燈，處
罰鍰新臺幣伍仟肆佰元，並記違規點數參點。
    理  由
一、聲明異議意旨略以：汽車駕駛人，行經有燈光號誌管制之交
    岔路口闖紅燈者，處新臺幣（下同）1,800 元以上5,400 元
    以下之罰鍰，固為道路交通管理處罰條例第53條第1 項所明
    文。惟該條立法意旨，係在維護交岔路口之行車安全，是倘
    僅係在路口處停車，而未闖越路口者，即不得科予該罰責。
    受處分人於97年3 月17日上午9 時44分，行經台一線77公里
    處時，將上開車輛煞停在網狀黃線區前，並未伸越上開路口
    ，依交通部部82年4 月22日交路（82）字第009811號函釋，
    非屬闖越紅燈之行為，原處分機關依道路交通管理處罰條例
    第53條第1 項之規定予以裁罰，與法未合，為此不服而聲明
    異議云云。
二、原處分意旨略以：受處分人即異議人所有車牌號碼PC-9679
    號自用小客車，於民國97年3 月15日上午9 時44分許，行經
    台一線77公里處時，因闖越紅燈行駛，經警逕行舉發「駕車
    行經有燈光號誌管制之交岔路口闖紅燈」之違規，依道路交
    通管理處罰條例第53條第1 項及違反道路交通管理事件統一
    裁閥基準表之規定，逾越應到案期限60日以上，裁處罰鍰新
    臺幣（下同）5,400 元等語。
三、按汽車駕駛人駕駛汽車，應遵守道路交通標誌、標線、號誌
    之指示，道路交通安全規則第90條前段定有明文。次按「圓
    形紅燈」之行車管制號誌係表示禁止車輛通行，並不得超越
    停止線或進入路口，道路交通標誌標線號誌設置規則第206
    條第1 項第5 款定有明文。再按汽車駕駛人，行經有燈光號
    誌管制之交岔路口闖紅燈者，處1,800 元以上5,400 以下罰
    鍰；又汽車駕駛人有道路交通管理處罰條例第53條第1 項之
    情形者，除依原條項處罰鍰外，並記違規點數3 點，道路交
    通管理處罰條例第53條第1 項、第63條第1 項第3 款分別定
    有明文。又按有關「闖紅燈」行為之認定，於「道路交通管
    理處罰條例」中因未見相關之解釋，另依「道路交通標誌標
    線號誌設置規則」第170 條第1 項「停止線用以指示行駛車
    輛停止之界限，車輛停止時，其前懸部分不得伸越該線。」
    及同規則第206 條第1 項第5 款「車輛面對圓形紅燈表示禁
    止通行，不得超越停止線或進入路口。」，若據此認定超越
    停止線即為闖紅燈，則一般大眾恐難以接受，亦非「道路交
    通管理處罰條例」當初立法精神，故交通部為促使駕駛人回
    歸於對標線之認知，同時兼顧執法技術層面與大眾接受程度
    ，對圓形紅燈時超越停止線或闖紅燈行為之認定於82年3 月
    27日召開研商闖紅燈認定標準會議，並依該次會議紀錄發布
    交通部82年4 月22日交路字第009811號函為執法單位參考
    ，其重要內容如下：(一)車輛面對圓形紅燈時仍逕予穿越路口
    至銜接路段，含左轉、直行、迴轉及右轉（依箭頭綠燈允許
    行駛者除外）即視為闖紅燈之行為（按：95年7 月1 日修正
    施行之道路交通管理處罰條例第53條第2 項增訂：「前項紅
    燈右轉行為者，處新臺幣600 元以上1,800 元以下罰鍰」，
    該項之增定，業將紅燈右轉行為排除在闖紅燈之定義之外）
    。(二)有繪設路口範圍者：車輛無視於紅燈警示，有穿越路口
    之意圖，而車身已伸入路口範圍亦視同闖紅燈；若僅伸越停
    止線而未達路口範圍者，則視為不遵守標線指示（可以處罰
    條例第60條第2 項第3 款之規定處分之）。(三)無繪設路口範
    圍者：以車輛無視於紅燈號誌，而有穿越路口之企圖，其車
    身並已伸越停止線並足以妨害其他方向人（若有行人穿越道
    ）、車通行者亦以闖紅燈論處；若僅車身伸越停止線則以不
    遵守標線指示視之。(四)目前交岔路口已繪設網狀黃線區者暫
    以該範圍視作路口，未繪設者請公路主管機關依內政部警政
    署65年2 月16日警署交字第00249 號函之規定，視路況車況
    繪設路口範圍。(五)另路口設有照相設施者並請有關單位依會
    議結論之認定標準配合調整以更能明確認定。末按，主管機
    關基於職權因執行特定法律之規定，得為必要之釋示，以供
    本機關或下級機關所屬公務員行使職權時之依據，此即「解
    釋性行政規則」（司法院大法官釋字第548 號解釋參照），
    又上開函釋既為道路交通管理處罰條例第8 條所定之公路主
    管機關（交通部公路總局各區監理所監理站）之上級機關交
    通部所發布，其對該條例所為之釋示自有上開「解釋性行政
    規則」之效力，俾為各下級機關公務員行使職權時之依據，
    足堪為民眾認知執法機關適用法律意見之參考，合先敘明。
四、經查：
  (一)本件受處分人甲○○所有車牌號碼PC-9679 號自用小客車，
    於民國97年3 月15日上午9 時44分許，行經台一線77公里處
    時，因「駕車行經有燈光號誌管制之交岔路口闖紅燈」之違
    規，經新竹市警察局交通隊依採證照片逕行舉發等情，有新
    竹市警察局新市警交字第E00000000 號舉發違反道路交通管
    理事件通知單、舉發照片2 張及交通部公路總局臺中區監理
    所（豐原監理站）豐監稽違字第裁63-E00000000號違反道路
    交通管理事件裁決書各1 紙在卷可稽（見本院卷第3 、10、
    19 頁） 。
  (二)又依卷附第1 張舉發照片上方數據顯示，受處分人所有上開
    自用小客車於97年3 月5 日上午9 時44分，行駛至台一線77
    公里處之T 型交岔路口時，在黃燈（Y） 已亮5.9 秒轉為紅
    燈（R）10.4 秒後，仍繼續前行，致攝得第2 張照片，當時
    時間為紅燈（R） 亮11.4秒，且受處分人之自用小客車以每
    小時17公里（V） 時速繼續前行，並將整個車身越過停止線
    ，駛入網狀黃線區等情，有新竹市警察局檢送之舉發照片2
    張及本院詢問新竹市警察局交通隊有關舉發照片上數據涵義
    之電話紀錄表在卷可稽（見本院卷第10、11頁）。
  (三)而依前述受處分人之上開車輛係在紅燈已亮起10.4秒後，闖
    越停止線，其當時時速17公里之速度，換算秒速為4.72公尺
    觀之（17,000 /3600），可知受處分人之上開車輛自紅燈初
    亮起時至亮起10.4秒後其被拍攝第1 張照片時，尚距離上開
    交岔路口停止線有相當之距離（如以4.72秒速×10 .4 秒約
    有50公尺之距離），則受處分人所有上開車輛經駕駛人在逾
    越停止線前，已有相當之距離及長達10.4秒之時間供其作煞
    停之動作，而其竟未依燈號指示煞停，反係繼續前行，並進
    入路口之網狀黃線區，足徵其係基於穿越路口之意圖，於紅
    燈亮起後逾越停止線，繼續前行，並進入路口範圍，依交通
    部上開函二之(四)、(二)所示，受處分人已達進入路口範圍之闖
    紅燈標準。揆諸上揭規定及說明，受處分人所有上開車輛經
    駕駛人駕駛於上開時地，行經有燈光號誌管制之交岔路口闖
    紅燈之違規行為洵堪認定。是受處分人上開所辯顯係圖卸之
    詞，不足採信。
四、從而，受處分人所有車牌號碼PC-9679 號號自用小客車確有
    於前揭時地闖紅燈之違規行為，原處分機關依道路交通管理
    處罰條例第53條第1 項及違反道路交通管理事件統一裁罰基
    準表之規定，裁處受處分人罰鍰5,400 元，固非無見；惟汽
    車駕駛人駕駛汽車違反道路交通管理處罰條例第53條第1 項
    規定者，除應依該條所規定之罰鍰處罰外，並應分別依道路
    交通管理處罰條例第63條第1 項第3 款之規定，各記違規點
    數3 點，已如前述，原處分機關漏未記違規點數3 點，即有
    適用法規顯然錯誤之違法，是本件聲明異議雖無理由，惟原
    處分既有前揭不當之處，即無從維持，而應由本院予以撤銷
    ，並另就上開違規行為，依首揭規定，裁處如主文第2 項所
    示之處分，以資適法。
五、據上論斷，應依道路交通案件處理辦法第20條，道路交通管
    理處條例第53條第1 項、第63條第1 項第3 款，裁定如主文
中    華    民    國    98    年    3     月    5     日
                     交通法庭   法  官  廖純卿
上正本證明與原本無異。
如不服本裁定，應於送達後五日內，向本院提出抗告狀。
                                書記官  童秉三
中    華    民    國    98    年    3     月    5     日


司法院資訊處製作；財團法人民間司法改革基金會備份。
